臺灣板橋地方法院交通事件裁定　　　　100年度交聲字第692號
原處分機關　交通部公路總局臺北區監理所板橋監理站
異　議　人
即受處分人　洪慧蓉
上列異議人即受處分人因違反道路交通管理處罰條例案件，對於
交通部公路總局臺北區監理所板橋監理站民國100 年2 月10日板
監裁字第裁41－CV0000000 號違反道路交通管理事件裁決書所為
之處分（原舉發通知單案號：臺北縣政府警察局北縣警交大字第
CV0000000 號）聲明異議，本院裁決如下：
    主    文
異議駁回。
    理    由
一、原處分意旨略以：異議人即受處分人洪慧蓉於民國99年12月
    4 日晚上8 時54分許，因騎乘車牌號碼HY2—855號重型機車
    ，行經新北市新莊區○○○○道10公里處（往新莊方向），
    因有「限速50公里，經測速時速79公里、超速29公里、（20
    公里以上未滿40公里）」之違規，經雷射測速儀器照相後，
    為新北市政府警察局新莊分局交通分隊依據測速採證照片製
    作北縣警交大字第CV0000000 號舉發違反道路交通管理事件
    通知單予以逕行舉發後，原處分機關於100 年2 月10日以板
    監裁字第裁41－CV0000000 號違反道路交通管理事件裁決書
    ，依道路交通管理處罰條例第40條、第63條第1 項第1 款（
    裁決書漏載第1 款）之規定，裁處罰鍰新臺幣（下同）1,40
    0 元，並記違規點數1 點。
二、異議意旨略以：伊不否認有於上開時、地騎乘車牌號碼HY2
    —855 號重型機車之情，惟矢口否認有何超速之違規行為，
    並辯稱：伊行經該路段時，並未明顯看到測速取締標誌，亦
    未見警員於車外執行勤務，警方採證過程未符合道路交通管
    理處罰條例第7 之2 條第3 項「於一般道路須至少於100 公
    尺前明顯標示之」之規定，且員警提供之採證照片，顯非同
    一天所拍攝及有變造拍攝日期之可能，是本件違規舉發及裁
    處，實難令人甘服，為此聲明異議，請求撤銷原裁決處分等
    語。
三、按汽車駕駛人之行為經以科學儀器取得證據資料證明其行為
    違規，當場不能或不宜攔截製單舉發者，得逕行舉發；前揭
    科學儀器應採固定式，並定期於網站公布其設置地點。但汽
    車駕駛人之行為屬下列情形之一者，不在此限：九、行車速
    度超過規定之最高速限或低於規定之最低速限；採用固定或
    非固定式科學儀器取得證據資料證明者，於一般道路須至少
    於100 公尺前，明顯標示之，道路交通管理處罰條例第7 條
    之2 第1 項第7 款、第2 項、第3 項分別定有明文。又按汽
    車駕駛人，行車速度，超過規定之最高時速，或低於規定之
    最低時速，除有第43條第1 項第2 款行車速度超過規定之最
    高時速60公里以上之情形外，處新臺幣1,200 元以上2, 400
    元以下罰鍰；又汽車駕駛人有道路交通管理處罰條例第40條
    情形者，除依原條款處罰鍰外，並記違規點數1 點，該條例
    第40條、第63條第1 項第1 款分別定有明文。次按違反道路
    交通管理處罰條例第40條事件，汽車駕駛人行車速度，超過
    最高時速20公里以上未滿40公里，期限內繳納罰鍰或到案聽
    候裁決者，處1,400 元罰鍰，亦為違反道路交通管理事件統
    一裁罰基準及處理細則第2 條第2 項之裁罰基準表所明定。
四、經查：
  (一)有關異議人洪慧蓉於上開時、地騎乘前述之重型機車，因超
    速行駛而經員警以「限速50公里，經測速時速79公里，超速
    29公里(20 公里以上未滿40公里) 」為由製單逕行舉發等事
    實，為異議人所不爭執，並有前揭舉發違反道路交通管理事
    件通知單、違反道路交通管理事件裁決書各1 份、雷達測速
    儀檢定合格證書及採證照片6 張（證明員警有於測速地點前
    100 公尺處設置「常有測速照相」、「於10K 往新莊」之標
    誌）附卷可稽，此部分之事實，堪以認定。
  (二)按對於汽車駕駛人有行車速度超過規定之最高速限或低於規
    定之最低速限違規行為予以舉發，採用固定或非固定式科學
    儀器取得證據資料證明者，於一般道路須至少於100 公尺前
    ，於高速公路、快速公路須至少於300 公尺前，明顯標示之
    ，道路交通管理處罰條例第7 條之2 第2 項第9 款、第3 項
    定有明文。道路交通管理處罰條例第7 條之2 第3 項要求舉
    發機關在取締地點前一定距離明顯標示之立法用意，不外表
    明科處違規人行政裁罰之終極目的在於敦促駕駛人依行車速
    限駕駛，是此規定係用以提醒駕駛人依道路限速行駛，以期
    駕駛人在避免受罰之心理下，達到依行車速限駕駛進而達維
    護行車安全之最大效益，用路人本有按速限行駛之注意義務
    ，且設置測速器，而產生對於違規駕駛人具有罰鍰或道路交
    通講習等強制效力之情形，乃因該路段之路況用路人常有為
    逞一時之快而超速行駛，造成其他用路人行車危險之虞，進
    而危害道路交通秩序維護及其他用路人之權益，故用以警示
    或懲罰超速之違規駕駛人資以確保道路安全。經查：本件取
    締超速之執勤員警在舉發地點新北市新莊區○○○○道9K+9
    00公里處，已設有「常有測速照相」、「於10K 往新莊」之
    警告標示牌，此有該標示牌照片（於99年12月4 日拍攝）1
    張附卷可稽（見本院卷第7 頁），而公務員基於職務上之權
    力，依法就特定之具體事件所為之具公法上效果之單方面行
    政行為，基於公務員為公法上行為具有公信力之原則，該行
    政行為當可被推定為真正；道路交通管理處罰條例既規定對
    於違規超速之舉發，採用科學儀器取得證據資料證明者，應
    於一定距離前明顯標示之，舉發機關亦提出舉發當日所拍攝
    之警告標示牌照片，堪信該取締超速之員警業已依上開規定
    辦理。再按行車速度，應依標誌或標線之規定，超過規定之
    最高速限或低於規定之最低速限者即應受罰，此為保護用路
    人之安全所設，異議人既領有汽車駕駛執照並駕車上路，自
    有隨時注意並遵守時速限制之義務，尚不得以執勤員警未於
    車外執行取締為由，異其法律評價，而得予任意違反，是異
    議人辯稱：舉發機關未依規定設置告示牌，取締不合法云云
    ，自不可採。
  (三)另觀之證人即舉發員警陳映志於本院調查程序中證稱：當天
    係使用雷達式測速器，又拍攝當時燈光是亮的，但因要拍攝
    行進中的車輛，快門速度會快，光圈有個極限，所以會外接
    功率強之閃光燈，因打出去的光線很強，會使反射回來的照
    片旁邊物體顏色變暗所致等語綦詳（見本院卷第13背面頁）
    ，另參以當天使用之雷達測速照相器，其規格及功能業經經
    濟部標準檢驗局於99年1 月21日檢定合格，有效期限至100
    年1 月31日，此有經濟部標準檢驗局雷達測速儀檢定合格證
    書1 紙附卷可稽（見本院卷第16頁），復佐以卷附取締照片
    證物二、三、四皆為有燈光照明之道路，並非黑暗無燈光之
    情形（見本院卷第6 至7 頁），綜觀上開情詞，堪認舉發照
    片確實為當天所拍攝一節，異議人所辯，並無其他事證足以
    佐證，是其所辯，不足為採。
五、綜上所述，本件異議人違規事證明確。原處分機關依道路交
    通管理處罰條例第40條等規定，裁處異議人罰鍰1,400 元，
    核無違誤，異議人之異議為無理由，應予駁回。
六、據上論斷，應依道路交通管理處罰條例第87條第2 項，道路
    交通事件處理辦法第18條，裁定如主文。
中    華    民    國   100    年     4    月     6    日
                  交通法庭  法  官    連  雅  婷
以上正本證明與原本無異。
如不服本裁定應於送達後五日內向本院提出抗告狀。
                            書記官    郭  晉  良
中    華    民    國   100    年    4     月    6     日